臺灣臺中地方法院民事裁定
110年度抗字第249號
抗  告  人  王月好  


相  對  人  楊游碧鳳
                      送達址：臺中市○○區○○○路0段00                        號
上列當事人間聲請拍賣抵押物事件，抗告人對於民國110年9月16
日本院民事庭司法事務官所為裁定(110年度司拍字第250號)，提
起抗告，本院合議庭裁定如下：
    主  文
抗告駁回。
抗告程序費用新臺幣壹仟元由抗告人負擔。
    理  由
一、按抵押權人於債權已屆清償期而未受清償者，得聲請法院拍
    賣抵押物，就其賣得價金而受清償，民法第873條定有明文
    。而聲請法院裁定准許拍賣抵押物，係屬非訟事件，為裁定
    之法院僅就抵押權人所提出之他項權利證明書、抵押權設定
    契約書、土地暨建物登記謄本及借據等為形式上之審查，無
    從審酌屬於實體上法律關係之事由；而抗告法院就拍賣抵押
    物裁定准予強制執行之抗告事件，亦應僅為形式審查，不得
    審酌抗告人所爭執之實體事項。
二、抗告意旨略以：抗告人在華嚴覺苑修行，多年來尋覓符合寺
    廟登記的土地，然資金仍有不足，經游仕傑、于承志2人告
    知先投資靈骨塔塔位，再高價出售獲取高額利潤即可作為購
    置寺廟土地之資金，全然不知其2人與相對人聯手詐騙，抗
    告人因而於110年1月21日以抗告人所有如附表所示不動產（
    下稱系爭不動產）為擔保，設定擔保債權總金額新臺幣（下
    同）4800萬元之最高限額抵押權，惟相對人僅於110年1月25
    日匯款2676萬5000元之借款予抗告人，卻要求抗告人簽立30
    00萬元之借據，並約定高額利率。後游仕傑、于承志一再誘
    使抗告人於110年4月22日再向相對人借款1384萬元投資靈骨
    塔，抗告人因而改簽立4800萬元之本票予相對人，並仍以系
    爭不動產辦理抵押權設定，抗告人向相對人先後2次借款款
    項，均遭游仕傑、于承志取走，相對人之行為違反強制及禁
    止規定，兩造間法律行為應屬無效，則兩造間並無消費借貸
    關係，該抵押權所擔保之抵押債權亦不存在，相對人自不得
    聲請拍賣系爭不動產。本件實質上係抗告人受詐騙，抗告人
    已向臺灣臺中地方檢察署提出詐欺告訴，前開行為皆係因受
    詐騙而為，爰依法提起抗告，請求廢棄原裁定，駁回相對人
    之聲請等語。
三、經查：相對人主張抗告人於110年1月間向相對人借款3000萬
    元，約定於110年4月25日清償，抗告人並提供系爭不動產於
    110年1月21日設定最高限額4800萬元之抵押權予相對人，嗣
    於110年4月21，抗告人再向聲請人借款1800萬元，約定於11
    0年8月25日清償，同以系爭不動產為擔保，並開立票據面額
    4800萬元之本票1紙，詎抗告人迄今仍未清償借款及利息，
    相對人為此聲請拍賣抵押物等情，業據相對人提出抵押權設
    定契約書、系爭不動產登記第一類謄本、他項權利證明書、
    借據、協議書、本票等件為證。本院司法事務官依相對人所
    提出之前開資料為形式上審查，認其抵押權已經登記，且抵
    押債權已屆清償期而未受清償，而准許相對人本件拍賣抵押
    物之聲請，經核於法並無不合。抗告人雖以前詞置辯，惟揆
    諸上開說明，聲請拍賣抵押物係屬非訟事件，法院僅得為形
    式上審查，抗告人前開辯解核屬實體事項之爭執，應由抗告
    人另行提起訴訟以謀解決，非本件非訟事件程序所得審究。
    從而，抗告人提起本件抗告，請求廢棄原裁定，為無理由，
    應予駁回。
四、按非訟事件依法應由關係人負擔費用者，法院裁定命關係人
    負擔時，應一併確定其數額，非訟事件法第24條第1項定有
    明文。爰依法確定本件抗告程序費用額為1000元，由抗告人
    負擔。
五、據上論結，本件抗告為無理由，依非訟事件法第46條、第21
    條第2項、第24條第1項，民事訴訟法第495條之1第1項、第4
    49條第1項、第95條、第78條，裁定如主文。
中　　華　　民　　國　　110 　年　　11　　月　　18　　日
                  民事第四庭  審判長  法　官　黃渙文
                                      法  官  林婉昀
　　　　　　　　　　　　　　　　　    法  官  蔡家瑜
以上正本係照原本作成。　　　　　　　　　　　　　　　　　
本裁定除以適用法規顯有錯誤為理由，不得再抗告；如提起再抗
告，應於收受送達後10日內委任律師為代理人向本院提出再抗告
狀(須附繕本1份)，並繳納再抗告裁判費新臺幣1000元。
中　　華　　民　　國　　110 　年　　11　　月　　18　　日
                                      書記官  蔡秀貞  
附表：
編  號 土地坐落    面積 權利範圍  市 鄉鎮市區 　段　   地　　號  平方公尺  １ 臺中 潭子區 中興段       7   107.92   全部 ２ 臺中 潭子區 中興段       9    76.61   全部 ３ 臺中 潭子區 中興段      10    76.27   全部 ４ 臺中 潭子區 中興段      11    75.92   全部 ５ 臺中 潭子區 中興段      12    95.77   全部 

編    號  建號 基  地  坐  落 -------------- 門  牌  號  碼 建築式樣主要材 料及房屋層數 建物面積（平方公尺）　　  權利範圍     樓 層 面 積  合　　計 附屬建物主要建築材料及用途  １  6 臺中市○○區○○段0地號 住宅、樓梯間、鋼筋混凝土造、4層 1層:45.34 2層:45.90 3層:45.90 4層:22.05 合計:159.19 陽台:18.19 全部   臺中市○○區○○○路00巷00號     

編    號  建號 基  地  坐  落 -------------- 門  牌  號  碼 建築式樣主要材 料及房屋層數 建物面積（平方公尺）　　  權利範圍     樓 層 面 積  合　　計 附屬建物主要建築材料及用途  ２  7 臺中市○○區○○段00地號 住宅、樓梯間、鋼筋混凝土造、4層 1層:45.34 2層:45.90 3層:45.90 4層:22.05 合計:159.19 陽台:18.03 全部   臺中市○○區○○○路00巷00號     

編    號  建號 基  地  坐  落 -------------- 門  牌  號  碼 建築式樣主要材 料及房屋層數 建物面積（平方公尺）　　  權利範圍     樓 層 面 積  合　　計 附屬建物主要建築材料及用途  ３  8 臺中市○○區○○段00地號 住宅、樓梯間、鋼筋混凝土造、4層 1層:45.34 2層:45.90 3層:45.90 4層:22.05 合計:159.19 陽台:18.19 全部   臺中市○○區○○○路00巷00號     

編    號  建號 基  地  坐  落 -------------- 門  牌  號  碼 建築式樣主要材 料及房屋層數 建物面積（平方公尺）　　  權利範圍     樓 層 面 積  合　　計 附屬建物主要建築材料及用途  ４  9 臺中市○○區○○段00地號 住宅、樓梯間、鋼筋混凝土造、4層 1層:45.34 2層:45.90 3層:45.90 4層:22.05 合計:159.19 陽台:18.03 全部   臺中市○○區○○○路00巷00號